【裁判字號】    99,訴,98
【裁判日期】    990224
【裁判案由】    毒品危害防制條例
【裁判全文】
臺灣高雄地方法院刑事判決                99年度訴字第98號
公  訴  人  臺灣高雄地方法院檢察署檢察官
被      告  甲○○
上列被告因違反毒品危害防制條例案件，經檢察官提起公訴（98
年度毒偵字第6046號），本院判決如下：
    主  文
甲○○無罪。
    理  由
一、公訴意旨略以：被告甲○○前因施用毒品案件，經本院先後
    裁定送觀察勒戒及強制戒治後，於民國95年3 月14日因停止
    戒治處分釋放出監，並經臺灣高雄地方法院檢察署（下稱高
    雄地檢署）檢察官以95年戒毒偵字第178 號為不起訴處分確
    定。詎猶不知悔改，於強制戒治執行完畢釋放後5 年內，於
    98年8 月底至9 月初間之某日，在其友人乙○○高雄市○○
    ○路141 號住處內，經乙○○提供第一級毒品海洛因後，被
    告即以將海洛因摻水置入自備之針筒注射之方式施用海洛因
    ，因認被告涉犯毒品危害防制條例第10條第1 項之施用第一
    級毒品罪嫌等語。
二、按被告以外之人於審判外之陳述，雖不符刑事訴訟法第159
    條之1 至第159 條之4 之規定，而經當事人於審判程序同意
    作為證據，法院審酌該言詞陳述或書面陳述作成時之情況，
    認為適當者，亦得為證據；又當事人、代理人或辯護人於法
    院調查證據時，知有第159 條第1 項不得為證據之情形，而
    未於言詞辯論終結前聲明異議者，視為有前項之同意，刑事
    訴訟法第159 條第1 項、第159 條之5 分別定有明文。查本
    判決所引用其他各項證據（含傳聞證據、非傳聞證據及符合
    法定傳聞法則例外之證據）之證據能力，檢察官、被告於本
    院審判程序時，均表示無意見，並同意引為證據，且於本院
    言詞辯論終結前，對於卷附具有傳聞證據性質之證據，既均
    已知其情，卻未聲明異議，本院認該具有傳聞證據性質之證
    據，亦無任何違法取證之不適當情形，以之作為證據使用係
    屬適當，自均具有證據能力。
三、次按檢察官就被告犯罪事實，應負舉證責任，並指出證明之
    方法；又犯罪事實應依證據認定之，無證據不得認定犯罪事
    實；不能證明被告犯罪者，應諭知無罪之判決，刑事訴訟法
    第161 條第1 項、第154 條第2 項、第301 條第1 項分別定
    有明文。申言之，犯罪事實之認定應憑證據，如未能發現相
    當證據，或證據不足以證明，自不能以推測或擬制之方法，
    作為裁判基礎；且認定犯罪事實所憑之證據，雖不以直接證
    據為限，間接證據亦包括在內，然而無論直接證據或間接證
    據，其為訴訟上之證明，須於通常一般之人均不致有所懷疑
    ，而得確信其為真實之程度者，始得據為有罪之認定，倘其
    證明尚未達到此一程度，而有合理之懷疑存在而無從使事實
    審法院得有罪之確信時，即應由法院為諭知被告無罪之判決
    ，最高法院40年台上字第86號、76年台上字第4986號判例意
    旨可資參照。
四、公訴意旨認被告涉有上開罪嫌，無非係以被告之供述、證人
    乙○○證述：被告曾在其高雄市○○○路141 號住處以針筒
    注射海洛因2 次等語（見偵一卷第12、13頁）為其論據，並
    以：被告於98年9 月8 日在一誠飯店為警查獲後，於翌日經
    警採尿送驗結果呈嗎啡陰性反應（見偵卷第9 頁濫用藥物尿
    液檢驗報告），是被告施用時間確為98年9 月9 日採尿前之
    同年8 月底至9 月初某日，而非98年9 月9 日採尿時回溯24
    小時內；且依證人乙○○之證述，98年9 月8 日在一誠飯店
    為警查獲之針筒非乙○○所有，當天又僅有被告一人至一誠
    飯店，故該針筒即為被告所有，被告確有以針筒施打毒品之
    習慣，是以被告在乙○○家中以注射之方式施用海洛因一事
    應為事實等語，為其證明之方法。
五、訊據被告堅詞否認有何施用海洛因之犯行，辯稱：伊沒有到
    乙○○位於高雄市○○○路141 號住處以針筒注射海洛因，
    伊已經很久沒有施用毒品了等語。經查：
  (一)警方於98年8 月26日查獲另案被告王怡蘋，經訊問後得知其
    毒品來源為洪許東波及乙○○（均另經本院判處徒刑在案）
    ，乃循線於同年月27日在高雄市新興區○○○路7 號查獲洪
    許東波，並於98年9 月8 日下午4 時30分許，於高雄市三民
    區○○○路105 號「一誠飯店」大廳拘獲乙○○，並經其同
    意搜索其租住之305 號室內，嗣於同日下午6 時30分許，本
    件被告前往上開飯店305 室欲與乙○○碰面時，為警拘捕，
    並經警採尿送往高雄市立凱旋醫院檢驗，及抽血送往內政部
    警政署刑事警察局（下稱刑警局）鑑驗結果，其尿液呈嗎啡
    陰性反應，血液則未檢出嗎啡成分等情，有卷附乙○○之高
    雄地檢署檢察官拘票、高雄市政府警察局刑事警察大隊搜索
    、扣押筆錄、甲○○之高雄地檢署檢察官拘票、高雄市立凱
    旋醫院98年9 月17日報告編號A00000000 號濫用藥物尿液檢
    驗報告、偵辦毒品按尿液採證代碼對照表、高雄市警方查獲
    毒品使用愛滋病毒篩檢名冊、刑警局98年11月26日刑鑑字第
    0980156978號鑑定書各1 份在卷可稽（見警二卷第1 至6 頁
    、警一卷第21至22頁、偵一卷第9 頁、警一卷第29、30頁、
    本院審訴卷第22頁），及本院98年度訴字第1428號判決書1
    份可參（見本院訴字卷第12至23頁背面），復為被告所不爭
    執，是上開事實，應堪認定。
  (二)檢察官認被告有如起訴書所載施用海洛因之犯行，無非係以
    證人乙○○之證述為其主要依據，然證人乙○○於偵查中固
    證稱：甲○○在洪許東波被捕後那幾天，有去伊高雄市○○
    ○路141 號住處找伊，伊將海洛因放在桌上，伊曾親眼目睹
    甲○○在伊家裡以針筒施打海洛因2 次等語（見偵一卷第12
    頁），然其於本院審理時先證述：被告在98年8 、9 月間曾
    去伊住處找伊，只是朋友在一起聊天吃東西，她在伊家裡曾
    用針筒注射海洛因2 次，伊不知道被告的海洛因從何處得來
    等語，後又改稱：海洛因和針筒都是被告自己帶來的，時間
    伊不太記得了，對於被告均是以針筒施用或香菸施用也不太
    記得了等語在卷（見本院訴字卷第38至39頁），乙○○雖均
    指證被告以針筒施用海洛因2 次，然本院勾稽其前後證詞，
    ，其就毒品來源、時間及被告施用毒品方式互有歧異，所為
    證述各節不一，顯有瑕疵，已難憑取；又乙○○之戶籍地址
    為高雄縣旗山鎮○○里○○街48號，有全戶戶籍資料查詢結
    果在卷可憑，本件全案卷證所載被告住所及居所亦均為上開
    旗山鎮住址（見警一卷第11頁、偵二卷第5 頁、警二卷第1
    頁、第2 頁背面），未見高雄市○○○路141 號住址，嗣於
    98年10月15日檢察官偵訊時，乙○○始首次提及該址，並指
    證被告曾於該處施用海洛因，則乙○○是否曾居住於該址，
    亦非無疑，而本件除證人乙○○上開有瑕疵之證言外，尚乏
    其他積極事證可佐，僅憑其單方指證，殊難逕採為不利被告
    之認定。
  (三)公訴意旨另以：被告於98年9 月8 日在一誠飯店為警查獲後
    ，於翌日經警採尿送驗結果呈嗎啡陰性反應，是被告施用時
    間確為98年9 月9 日採尿前之同年8 月底至9 月初某日，而
    非98年9 月9 日採尿時回溯24小時內；且依證人乙○○之證
    述，98年9 月8 日在一誠飯店為警查獲之針筒非乙○○所有
    ，當天又僅有被告一人至一誠飯店，故該針筒即為被告所有
    ，被告有以針筒施打毒品之習慣無訛等語，推認被告確有於
    起訴書所載時、地，以針筒施用海洛因之犯行，惟被告於98
    年9 月9 日採尿前回溯24小時內是否施用海洛因，與被告於
    起訴書所載時間、地點是否施用海洛因並無直接關連，且本
    件被告既未於檢察官所指犯罪時間採尿送驗，而無被告驗尿
    檢驗報告等積極證據附卷可佐，自難以98年9 月9 日被告為
    警查獲採尿送驗呈嗎啡陰性反應，率爾回溯時間推斷被告應
    係於數日前施用海洛因。再者，證人乙○○雖稱僅有於其住
    宿一誠飯店期間僅被告一人至一誠飯店找伊，然此乃乙○○
    片面之詞，乙○○亦可能因提供海洛因與他人施用而遭追訴
    轉讓海洛因之罪行，當日既僅另查獲被告一人，自難以期待
    其能主動自白其他轉讓毒品犯行，是其證稱僅被告一人至一
    誠飯店等語，是否為真，已非無疑。況且，98年9 月8 日於
    一誠飯店305 號房內扣得之針筒1 支，經本院依職權調取乙
    ○○違反毒品危害防制條例一案相關卷證核閱後，依卷附現
    場蒐證照片觀之（見警二卷第7 頁背面），該針筒雖無封套
    、未加蓋，而有使用痕跡，然上開針筒並未送驗，本院遍查
    全卷，並無證據顯示該針筒含有海洛因之毒品成分，亦難憑
    此認定上開針筒乃施打海洛因所用之物，揆之前揭說明，檢
    察官以前詞推認被告有以針筒施打海洛因之犯行，稍嫌速斷
    ，尚難遽以上開罪名相繩。
  (四)再按，被告之自白為證據之一種，須非出於強暴、脅迫、利
    誘、詐欺或其他不正之方法，且與事實相符者，方得採為證
    據，故被告雖經自白，仍應調查其他必要之證據，以察其與
    事實是否相符，苟無法證明其與事實相符，根本即失其證據
    之證明力，不得採為判斷事實之根據，最高法院46年台上字
    第809 號判例意旨可資參照。查本件被告於偵查中固曾供承
    ：伊去乙○○三多二路時都用抽香菸方式施用海洛因，不是
    用針筒施打等語在卷（見偵一卷第20頁），然猶與檢察官起
    訴以針筒注射之施用方式相迥，且本件並無積極證據足資證
    明被告有於98年8 月底至9 月初間之某日，在乙○○三多二
    路住處以針筒施打海洛因等情，如前所述，參以被告於偵查
    中亦曾否認曾到三多二路141 號乙○○住處拿海洛因注射一
    節，於本院審理時復供稱：已經好久沒有施用毒品等語，堅
    詞否認有施用海洛因之犯行，自難遽以認定被告上開偵查中
    之自白與事實相符，揆之前揭最高法院判例意旨，尚難以被
    告曾經所為之自白作為認定犯罪之依據，率以推認其有於98
    年8 月底至9 月初間某日，在乙○○上開三多二路住處施用
    海洛因之犯行。
六、綜上所述，檢察官所舉前開證據，尚不足使本院達於通常一
    般之人均不致有所懷疑，而得確信被告有起訴書所載於98年
    8 月底至9 月初間某日施用海洛因之犯行，致使無從形成有
    罪之確信，則依罪證有疑利於被告之證據法則，即不得遽為
    不利被告之認定。此外，本院復查無其他積極證據足認被告
    有檢察官所指之上述犯行，揆諸首揭說明，自應為被告無罪
    之諭知。
據上論斷，應依刑事訴訟法第301 條第1 項，判決如主文。
本案經檢察官王清海到庭執行職務。
中    華    民    國    99    年    2     月    24    日
                  刑事第十八庭  審判長法  官  李東柏
                                      法  官  陳芸珮
                                      法  官  周佳佩
以上正本證明與原本無異。
檢察官如不服本判決應於收受判決後10日內向本院提出上訴書狀
，並應敘述具體理由。
中    華    民    國    99    年    2     月    24    日
                                      書記官  王立山

司法院資訊處製作；財團法人民間司法改革基金會備份。
